【裁判字號】    98,交聲,982
【裁判日期】    981225
【裁判案由】    聲明異議
【裁判全文】
臺灣臺南地方法院交通事件裁定         98年度交聲字第982號
移送機關    交通部公路總局嘉義區監理所麻豆監理站
異議人即
受處分人    甲○○
上列異議人即受處分人因違反道路交通管理處罰條例案件，對於
交通部公路總局嘉義區監理所麻豆監理站民國98年8 月11日所為
之裁決處分（處分案號：麻監裁罰字第裁75-V00000000號）聲明
異議，本院裁定如下：
    主  文
異議駁回。
    理  由
一、原處分意旨略以：異議人即受處分人甲○○（下稱異議人）
    所有車牌號碼789-CCS 號重型機車，於民國98年6 月22日16
    時42分許，在屏東縣新園鄉台27線仙吉國小前，因駕駛人未
    依規定戴安全帽，及拒絕停車接受稽查而逃逸之行為，遭屏
    東縣政府警察局東港分局警員逕行製單舉發，嗣經移送機關
    即交通部公路總局嘉義區監理所麻豆監理站認其違規事證明
    確，依照道路交通管理處罰條例第31條第6 項、第60條第1
    項及第63條第1 項第1 款（原裁決書漏未記載）之規定，裁
    處異議人罰鍰新臺幣（下同）3,500 元，並記違規點數1 點
    等處分。
二、本件聲明異議意旨略以：異議人於舉發違規當日係在臺南縣
    麻豆鎮磚井里之自家農田從事農務，而異議人所有之上開機
    車係停放於高雄市○○路56號，上址現為異議人次子居住，
    其於違規當時適逢其就讀之義守大學考試期間，故絕未騎經
    該違規地點，且該機車並無借與他人使用或失竊之情形，執
    勤員警抄錄之車牌號碼並無攝影照片或第三人佐證，遽然舉
    發異議人，實嫌草率，因而為此聲明異議，請求撤銷原處分
    等語。
三、按機器腳踏車駕駛人或附載座人未依規定戴安全帽者，處駕
    駛人500 元罰鍰，道路交通管理處罰條例第31條第6 項定有
    明文。次按汽車駕駛人，駕駛汽車有違反本條例之行為，經
    交通勤務警察或依法令執行交通稽查任務人員制止時，不聽
    制止或拒絕停車接受稽查而逃逸者，除按各該條規定處罰外
    ，處3,000 元以上6,000 元以下罰鍰；汽車駕駛人，有違反
    道路交通管理處罰條例第60條第1 項之情形者，記違規點數
    1 點，道路交通管理處罰條例第60條第1 項及第63條第1 項
    第1 款分別定有明文。又按道路交通管理處罰條例第7 條之
    2 、同條例第85條第1 項及違反道路交通管理事件統一裁罰
    基準及處理細則第36條之規定，如係逕行舉發之情形，應按
    已查明之資料，由舉發機關送達被通知人即汽車所有人，再
    由汽車所有人依通知單之應到案日期前到案，檢附相關證據
    及應歸責人相關證明文件，向處罰機關告知應歸責人，處罰
    機關應另行通知應歸責人到案依法處理，逾期未依規定辦理
    者，處罰機關始得依本條例各該違反條款規定處罰。
四、經查：
(一)異議人其所有車牌號碼789-CCS 號重型機車，於98年6 月22
    日16時42分許，在屏東縣新園鄉台27線仙吉國小前，因駕駛
    人未依規定戴安全帽，及拒絕停車接受稽查而逃逸之行為，
    遭屏東縣政府警察局東港分局警員逕行製單舉發等情，有屏
    東縣政府警察局98年6 月24日屏警交字第V00000000 號舉發
    違反道路交通管理事件通知單1 紙附卷可稽。另證人即當日
    舉發本違規事件之屏東縣政府警察局東港分局警員張敏郎於
    98年10月5 日本院調查時到庭結證稱：「（問：本件是否你
    舉發？〈提示舉發單並告以要旨〉）是我舉發的。」、「（
    問：當時情形如何？）我當時執行交通稽查勤務，在16時42
    分許有一輛重機789-CCS 騎士往東港方向行駛，當時我是在
    仙吉國小前看到，駕駛是一位男子未戴安全帽，我以小紅旗
    指揮他攔停並鳴笛，請他停車受檢，該名騎士見警方攔查，
    非但不停車，並駛入快車道加速逃逸，當時時間急迫，無法
    照相攝影，我便記下車牌號碼789-CCS 之重機車、顏色係灰
    色，以交通處罰條例第7 條之2 告發機車所有人。」、「（
    問：你距離機車駕駛人最近之距離為何？）約三公尺。」、
    「（問：當時視野如何？）當時天色良好，視野清晰，沒有
    被東西擋住。」、「（問：你當時有無著警察制服？）有。
    」、「（問：你有無看清楚駕駛人之特徵？）是年輕人，約
    二十至三十歲。」、「（問：本件車號有無可能誤記？）不
    會誤記。」等語明確（詳本院卷第31頁）。
(二)另按交通勤務警察或依法令執行交通稽查任務人員，開單舉
    發違反道路交通管理處罰條例所列之違規事實，經公路主管
    機關或警察機關所為之裁決處罰，本質上為行政處分，係公
    務員基於職務上權力，依法就特定之具體事件所為具公法上
    效果之單方行政行為，基於公務員為公法上行為具有公信力
    之原則，該行政行為當可被推定為真正，其據以依法處分之
    事實認定亦為正確無誤。本此公信原則，乃立法者賦予行政
    機關制定違反道路交通事件統一裁罰標準及處理細則，使執
    勤警員得當機處分以達其維護交通秩序、安全之行政目的。
    本件舉發警員張敏郎與異議人間，並無怨隙，且係毫不相識
    之人，復經具結在卷，衡情應無設詞攀誣，或虛構違規事實
    陷害異議人之理！且本院查無任何證據足資證明執勤員警有
    捏造事實違法取締之情事存在，則執勤警員本其維護交通秩
    序、安全職責所為之舉發，自應受到合法、正確之推定。況
    本件違規情形一過即逝，並非長期存在，難以要求警察必備
    有照相、錄影器材取證。是本件違規情形縱未有採證照片或
    係錄影為佐證，然本件違規情形既經本件舉發之員警張敏郎
    於本院調查時結證在卷，亦為證據方法之一種，且其所述內
    容並無何矛盾或違背經驗法則之處，自得為本院判斷之依據
    。綜此，依證人張敏郎上揭證述可知，當天攔查過程係以近
    距離目視方法記下拒絕停車之車輛牌照號碼，且其於舉發違
    規當時所處之位置，視線清晰，並未受其他招牌、路樹或他
    物所遮蔽等情形，其應可極易分辨、觀察違規車輛之牌照號
    碼，復經查詢車籍資料比對無誤後，方據以製單舉發，堪信
    本件舉發之警員應無誤看、誤記之虞。從而，異議人所有之
    上開機車，於上揭時、地，確有駕駛人未依規定戴安全帽，
    及拒絕停車接受稽查而逃逸之行為，應堪認定。
(三)異議人雖以前揭情詞置辯，然按異議人既為上開機車所有人
    ，自可推定上開機車為異議人事實上所管領支配所及，茍無
    遭竊、遺失等已逸脫其實力管領之情形，衡情，本件違規當
    日騎乘上開機車行經違規地點之人，如確非異議人本人，亦
    必係經其同意使用該車之人，異議人理應知悉其確實身份。
    惟異議人並未提出相當之證據以供本院審酌、調查，僅於本
    院調查時到庭陳稱：該車最常騎乘之人係其在高雄唸書的小
    孩，當日他是在學校看書準備隔天期末考試等語（詳見本院
    卷第32頁），尚不足以排除異議人之子於此期間騎乘上開機
    車至舉發地點，或將上開機車借予他人使用之可能性。則依
    前揭道路交通管理處罰條例第85條之規定，異議人若認受逕
    行舉發之違規行為應歸責他人者，應於舉發違反道路交通管
    理事件通知單應到案日期前，檢附相關證據及應歸責人相關
    證明文件，向處罰機關告知應歸責人，異議人既未於期限內
    向原處分機關告知實際駕駛人，自不能因此免除其應負之責
    。
五、綜上所述，異議人所有之上開機車，於上揭時、地，確有駕
    駛人未依規定戴安全帽，及拒絕停車接受稽查而逃逸之行為
    ，堪以認定。從而，原處分機關依道路交通管理處罰條例第
    31條第6 項、第60條第1 項、第63條第1 項第1 款及違反道
    路交通管理事件統一裁罰基準表之規定，裁處異議人罰鍰3,
    500 元，並記違規點數1 點，於法並無違誤。是本件異議人
    之異議為無理由，應予駁回。
六、據上論斷，應依道路交通管理處罰條例第87條第2 項、道路
    交通案件處理辦法第19條，裁定如主文。
中    華    民    國    98    年    12    月    25    日
                        交通法庭法  官  鄭燕璘
以上正本證明與原本無異。
如不服本裁定應於送達後5日內向本院提出抗告狀（應附繕本）
。
                                書記官  蔡明峰
中    華    民    國    98    年    12    月    25    日

司法院資訊處製作；財團法人民間司法改革基金會備份。
